【裁判字號】    97,交上易,311
【裁判日期】    971128
【裁判案由】    過失傷害
【裁判全文】
臺灣高等法院刑事判決               97年度交上易字第311號
上  訴  人  臺灣臺北地方法院檢察署檢察官
被      告  甲○○
上列上訴人因被告過失傷害案件，不服臺灣臺北地方法院九十七
年度交易字第四八九號，中華民國九十七年九月二十六日第一審
判決（起訴案號：臺灣臺北地方法院檢察署九十七年度調偵字第
三八七號），提起上訴，本院判決如下：
    主  文
原判決撤銷。
甲○○犯業務過失傷害罪，處有期徒刑參月，如易科罰金以新台
幣壹仟元折算壹日。
    事  實
一、甲○○受僱於台北市環南市場之攤商，負責賣菜及載運蔬菜
    至購買之商家，為從事業務之人，於民國九十六年七月二十
    九日清晨五時二十分許，無照駕駛車牌GGQ-215號機車，載
    運蔬菜擬送貨給商家，由臺北市萬華區光復橋下設有閃光紅
    燈之迴轉道由西往東方向行駛，於行經同市○○路○段二八
    一巷口時，原應注意支線道車應讓幹線道車先行，而依當時
    天候晴、自然光線、市區○○○○路面、無缺陷及障礙物等
    情形，並無不能注意之情況，竟疏未注意及此；適有乙○○
    駕駛N2F-916號重型機車沿西園路二段北往南方向直行，於
    行經設有閃光黃燈之上開路口，亦疏未注意減速慢行，致兩
    車發生擦撞，乙○○因而人車倒地，受有下顎骨骨折之傷害
    。甲○○於肇事後，在未被有偵查犯罪職權之機關或公務員
    知悉犯罪行為前，當場向警承認為肇事人，不逃避裁判，自
    首而接受裁判。
二、案經被害人乙○○訴由臺北市政府警察局萬華分局報告臺灣
    臺北地方法院檢察署檢察官偵查後聲請簡易判決處刑。經原
    審改依通常程序審理。
    理  由
一、上揭事實，業據被告甲○○於本院供認不諱（見本院卷第十
    八頁反面、十九頁），並據證人即被害人乙○○證述屬實，
    且有道路交通事故調查報告表(一)(二)、現場圖及台大醫院診斷
    證明書等件為證（此等證據雖屬被告以外之人於審判外所為
    之言詞或書面陳述，然當事人均知其有不得作為證據之情形
    ，迄至言詞辯論終結悉未聲明異議，因與本件車禍發生之待
    證事實具其關連性，且查無違法取得及證據力明顯過低之情
    形，本院審酌上開證據作成時之情況，認為適當，依刑事訴
    訟法第一百五十九條之五第二項之規定，得為證據）。按閃
    光黃燈表示『警告』，車輛應減速接近，注意安全，小心通
    過。閃光紅燈表示『停車再開』，車輛應減速接近，先停止
    於交岔路口前，讓幹道車優先通行後認為安全時，方得續行
    。道路交通標誌標線號誌設置規則第二百十一條第一項第一
    款、第二款定有明文。而特種閃光號誌設於交岔路口者，其
    設置方式與行車管制號誌同。幹道應設置閃光黃燈，支道應
    設置閃光紅燈。同設置規則第二百二十四條第一項第三款明
    文規定。卷查，依上揭現場圖之所示，本件肇事路口於光復
    橋下迴轉道西向東為閃光紅燈，於西園路二段南向北為閃光
    黃燈。亦即，西園路二段南向北為幹線道，光復橋下迴轉道
    西向東為支線道。另參酌被告機車肇事後之最後停車位置，
    卷附雙方之車損狀況、被告於警局之陳述，及告訴人自承當
    時車速為三十至四十公里等各情綜核研判，堪認本件車禍之
    發生係肇因於被告及告訴人駕車行駛至上揭交岔路口時，分
    別有支線道車未讓幹線道先行及行經閃光黃燈號誌未減速慢
    行之行為，有以致之。
二、按汽車（此之汽車包括機器腳踏車，即機車。見道路交通安
    全規則第二條第一項第一款）行駛至交岔路口時，支線道車
    應暫停讓幹線道車先行，此觀道路交通安全規則第一百零二
    條第一項第二款前段之規定甚明。被告為機車駕駛人，曾考
    領有駕駛執照，雖嗣經註銷（見偵字第二八八七號卷第十一
    頁），對於上開規定，仍難諉為不知，其駕駛機車行經前述
    支線道，原應注意遵守讓幹線道車先行之規定，且依當時情
    形亦無不能注意之情事，竟疏未注意，致與告訴人所騎乘之
    機車肇事，使告訴人受傷，顯有過失。本件經送臺北市車輛
    行車事故鑑定委員會鑑定結果，亦同此認定，有該會出具之
    鑑定意見書可參。雖告訴人同有如前述之過失，但此與被告
    之過失相競合而為本件肇事之原因，被告仍難辭其過失責任
    ，且此過失之行為與告訴人之受傷間，並有相當因果關係。
    事證明確，被告犯行，堪以認定。
三、核被告所為，係犯刑法第二百八十四條第二項前段之業務過
    失傷害罪。起訴書認係犯同條第一項前段之過失傷害罪，稍
    有未洽，因不礙於事實之同一性，起訴法條應予變更。被告
    為汽車駕駛人，無照駕駛，因而致人受傷，依法應負刑事責
    任，應依道路交通管理處罰條例第八十六條第一項規定，加
    重其刑。又被告於肇事後，在未被有偵查犯罪職權之機關或
    公務員知悉犯罪行為人前，即以行動電話報警處理，於臺北
    市政府警察局萬華分局交通分隊員警前往現場處理時，復當
    場承認為肇事者，有交通事故肇事人自首情形紀錄表可稽，
    合於自首之要件，應依刑法第六十二條前段減輕其刑。並先
    加後減之。原審據以論科，雖非無見。然查，原判決漏未審
    酌被告係因執行業務且無照駕駛而過失傷害人，僅論處其過
    失傷害罪刑，自有未合。檢察官上訴執以指摘原判決不當，
    為有理由，應予撤銷改判。爰審酌被告係國中畢業之學歷，
    依其受教育之程度，智識程度非高，其與告訴人之過失程度
    ，告訴人所受傷害不輕，及尚未達成民事和解，犯後態度良
    好等一切情狀，量處如主文第二項所示之刑，並諭知易科罰
    金之折算標準。
據上論斷，應依刑事訴訟法第三百六十九條第一項前段、第三百
六十四條、第三百條、第二百九十九條條第一項前段，道路交通
管理處罰條例第八十六條第一項，刑法第二百八十四條第二項前
段、第六十二條前段、第四十一條第一項前段，刑法施行法第一
條之一，判決如主文。
本案經檢察官李金定到庭執行職務。
中    華    民    國    97    年    11    月    28    日
            刑事第十九庭  審判長法  官  黃金富
                                法  官  魏新國
                                法  官  吳  燦
以上正本證明與原本無異。
不得上訴。
                                書記官  陳靜姿
中    華    民    國    97    年    11    月    28    日
附錄：本案論罪科刑法條全文
刑法第284條第2項
從事業務之人，因業務上之過失傷害人者，處一年以下有期徒刑
、拘役或一千元以下罰金，致重傷者，處三年以下有期徒刑、拘
役或二千元以


司法院資訊處製作；財團法人民間司法改革基金會備份。
